臺灣宜蘭地方法院刑事判決　　　　　　　　　　　　　　九十年度訴字第四三八號
　　公　訴　人　臺灣宜蘭地方法院檢察署檢察官
　　被　　　告　戊○○
　　指定辯護人　本院公設辯護人甲○○
右列被告因傷害致死案件，經提起公訴（九十年度偵字第二七五一號），爰判決如左
：
    主  文
戊○○傷害人之身體，因而致人於死，處有期徒刑捌年。
    事  實
一、戊○○曾為丙○○之同居人，現在宜蘭縣南澳鄉○○段新永春隧道南口工作，於
    民國九十年六月十二日晚上八時三十分許，下工返回位於新永春隧道南口工信工
    程公司工寮時，見前來尋訪之丙○○已有醉意，並因打電話一事對之糾纏不已，
    即未予理會，於晚上十時許看完電視後，自行回房休息，丙○○見狀，則獨自於
    工寮內飲酒解悶，然於翌日（即十三日）凌晨零時許，念及戊○○對之不予聞問
    ，而心生不悅，遂將戊○○叫醒，並在工寮內吵鬧，戊○○因而惱羞成怒，與丙
    ○○發生口角，並基於傷害犯意，在工寮寢室門口走道上，動手毆打丙○○之身
    體，而戊○○依當時情形顯能預見，如以手掌重摑人之臉部，可能發生頭部受創
    而致生死亡之結果，竟復以右手掌猛力掌摑丙○○之左臉，致丙○○雙膝先跪地
    ，並進而俯臥倒地不起後，即逕自駕車離去，丙○○則因被毆後受有二側上臂外
    側與之前臂近腕處皮下出血，右膝鈍傷，及頭部著地，受有頭部外傷顱內出血之
    傷害，並昏迷不醒，直至同日凌晨三時三十分許，始為新永春隧道南口現場監工
    丁○○所發現，並派人聯絡戊○○趕回工寮處理，惟斯時丙○○已因傷重不治死
    亡。
二、案經宜蘭縣警察局蘇澳分局報請臺灣宜蘭地方法院檢查署檢察官相驗，暨丙○○
    之子己○○告訴後偵查起訴。
    理  由
一、訊據被告戊○○固坦承於前揭時地以右手掌猛力掌摑被害人丙○○之左臉，惟矢
    口否認有其他傷害被害人之行為，辯稱：伊只有用手打她頭部一巴掌，沒有打其
    他的部位，伊打她以後，她就蹲下來，還在講話，後來才趴在地上，伊離開時她
    還在那邊吵、在那邊呻吟，伊怕她又吵才離開，當時並不知道她會死掉云云。辯
    護人則為被告辯護稱：被告僅坦承用手掌摑被害人一巴掌後，被害人即蹲下，與
    鑑定意見中被害人雙膝淤傷之結果相符，可證被告證言之真實性，被害人與被告
    爭吵時並未喊叫，此有證人證詞可證，是無法證明被告確有毆打被害人致使被害
    人手臂淤傷之行為，又刑法第二百七十七條第二項之傷害致人於死罪，係一加重
    結果犯，以客觀上行為人能預見其死亡結果之發生為要件，今被告掌摑被害人致
    被害人蹲下後，仍發出聲音，被告對其死亡之結果顯然不能預見，尚難逕論以傷
    害致人於死罪嫌云云。經查：
（一）被告於右揭時地因打電話聯絡一事，與被害人發生爭執等情，業據被告於警訊
      、偵查及本院審理中均供承無訛，並經告訴人己○○指訴綦詳，核與證人即被
      告於工寮之室友乙○○於本院審理中到庭結證稱：我有聽到他們爭吵，我沒有
      看到被告打被害人，但當時我在旁邊有聽到聲音等語相符（見本院九十一年一
      月四日訊問筆錄）。而被害人倒地後死亡之情形，同據發現被害人死亡之證人
      陳伯宇及該處工地現場主任簡明從分別於本院審理中及警訊中證述明確，並經
      檢察官督同法醫勘驗，製有勘驗筆錄一件、相驗照片二十張及臺灣宜蘭地方法
      院檢察署法醫師解剖記錄一份在卷可稽，於被害人身體之外觀可見「左側眼角
      上表淺挫傷及手腳多處皮下瘀血」（見前開解剖紀錄）。而本件經送法務部法
      醫研究所解剖鑑定後，認被害人受有「左耳外側鈍挫傷三‧五×三公分，表淺
      」、「二側上臂外側均可見瘀血皮下出血各八×八公分，二前臂近腕處亦見瘀
      血皮下出血各三×五公分，右膝見鈍傷三×三公分，表淺」、「腦重一六００
      公克，有水腫，有出血見於蜘蛛網膜，右顳葉出血著明，延髓小腦均見出血延
      至脊髓（大孔之下），應是外傷所致」，此有該所九十法醫所醫鑑字第０七四
      六號鑑定書一件附卷可參。被告所稱以右手掌掌摑被害人左臉後，被害人先蹲
      下等情，固與相驗照片所示被害人左臉、耳出血及法醫研究所鑑定書中所述雙
      膝鈍傷一節相符，然被害人前往工寮尋訪被告時，僅手持保特瓶米酒一瓶，並
      帶有酒意，此據被告於警訊中供陳在卷（見九十年度相字第二四四號卷第三頁
      背面），當日被害人穿著碎花短袖上衣，手臂外露，如被害人尋找被告時，手
      臂尚有其他外傷，則應清晰可見，惟被告就此並未於案發之初即加以說明，足
      徵被害人前往工寮之前，手臂未見外傷。另被害人受被告毆打後，跪下並俯臥
      地上不動等情，業據被告於本院審理中陳稱：伊打他一巴掌後，被害人蹲下來
      ，倒地的位置如現場照片第十五頁的位置、她趴的位置與伊離去時相同等語（
      見本院九十一年四月九日訊問筆錄、九十年度相字第二四四號卷第二十四頁背
      面），並經證人陳伯宇證述發現被害人情形與現場照片相同，可知被害人因受
      毆打倒地後，並未反抗或掙扎，即趴倒不起，而現場照片中除乾衣機及長條座
      椅以外，亦未見四周有何障礙物可能致被害人手臂受傷，且據被告陳稱：伊打
      她一巴掌後，她就直接蹲下，沒撞到其他地方等語（見九十年度相字第二四四
      號卷第五一頁），實難認有其他造成手臂傷勢之外力介入，堪信被害人手臂上
      之傷勢，應為被告拉扯毆打所致，是被告所辯僅掌摑被害人一巴掌云云，委無
      足採。
（二）再者，縱依被告所述僅以右手掌掌摑被害人左臉一巴掌，被害人即倒地不起，
      然被害人當時酒意甚濃，自我控制力薄弱，任一外力均可能導致被害人重心不
      穩致頭部著地碰撞引發顱內出血，且當時倒地力量應甚巨，被害人出現腦水腫
      及蜘蛛網膜，右顳葉出、延髓、小腦並延至脊髓（大孔之下）出血情形，並非
  不可想像，而本件經送法務部法醫研究所鑑定後，認被害人因酒後被毆打跌倒
      致頭部外傷顱內出血死亡，有前述法醫研究所鑑定書可參。且經本院再次函詢
      法醫研究所，亦認本件被害人之死因為「顱內出血」，而其原因為外傷（被毆
      、跌倒），被害人就算酒後以一掌摑，如引起跌倒，即可以發生頭顱與地面碰
      撞引起之顱內出血致死，此有該所九十一年三月二十一日法醫理字第０九一０
      ０００六九九號函存卷足參，是被告之毆打行為與被害人之顱內出血而死亡結
      果間，應有相當因果關係，被告前開置辯，亦不足採信。
（三）又刑法第十七條所謂行為人不能預見其結果之發生者，係指結果之發生出於偶
      然，為行為人所不能預見；而所謂預見可能性，係指客觀情形下，一般人之知
      識經驗可得預見其發生死亡之結果為已足，不以主觀上明知被害人之身體狀況
      為限；且刑法上所謂傷害致人於死罪，祇需傷害行為與死亡結果之發生，具有
      因果之聯絡，即屬成立，並非以被害人因傷直接致死為限。查本件被害人尋訪
      被告時，已呈醉酒狀況，走路不穩（見九十年度相字第二四四號卷第二四頁背
      面、第五一頁），而被告毆打被害人後，被害人即面部朝下趴在地上，發出「
      嗚嗚」的聲音，被告離開時，被害人仍在翻動、並且呻吟（見九十年度相字第
      二四四號卷第三頁背面、第二十四頁、本院九十一年一月四日訊問筆錄），俯
      臥於工寮門口（見相驗照片），但被告未睬理被害人即自行離去。衡諸常情，
      一般人如毆打他人，發現被害人面部朝下倒臥於房舍出入口處，並口出「嗚嗚
      」聲音而呻吟不已，必會前往察看，且通常酒後人類身體控制力減退，醉酒之
      人瞬間倒地之力道必較一般人為重，如頭顱碰撞恐將產生重傷甚或死亡之結果
      ，為一般人依其經驗知識均可得知之狀況，被告實難認其對於被害人死亡結果
      全無預見可能。縱被告動機上僅為制止被害人酒後吵鬧之行為，惟在此情況下
      ，僅需以言詞喝止或消極不予理會離去即可，毋須以毆打拉扯之手段為之，顯
      見被告確有傷害被害人之主觀犯意。綜上所述，被告所辯，顯係卸責之詞，不
      足採信，其傷害他人身體並因而致人於死之犯行洵堪認定。
二、核被告前開所為，係犯刑法第二百七十七條第二項前段之傷害致死罪。爰審酌被
    告僅因口角細故，即出手毆傷被害人，並於傷害後未及時救助，致被害人發生死
    亡之結果，且犯罪後於本院審理時避重就輕，否認致人於死部分犯行，顯無悔意
    ，並斟酌其犯罪之動機、手段、情節及智識程度，且迄未能與被害人家屬達成和
    解等一切情狀，認公訴人具體求刑為適當，量處如主文宣告之刑，以示懲儆。
據上論斷，應依刑事訴訟法第二百九十九條第一項前段，刑法第二百七十七條第二項
前段，判決如主文。
本案經檢察官林慧到庭執行職務。
中         華         民        國     九十 一    年    四  月 二十三   日
                              臺灣宜蘭地方法院刑事第二庭
                                  審判長法  官  黃  永  勝
                                        法  官  鄭  貽  馨
                                        法  官  郭  顏  毓
右正本證明與原本無異。
如不服本判決，應於判決送達後十日內向本院提出上訴狀( 應附繕本 )，上訴於臺灣
高等法院。
                                        書記官  莊  淑  茹
中         華         民        國     九十 一    年    四  月 二十四   日
附錄本案論罪科刑法條：
刑法第二百七十七條
傷害人之身體或健康者，處三年以下有期徒刑、拘役或一千元以下罰金。
犯前項之罪因而致人於死者，處無期徒刑或七年以上有期徒刑；致重傷者，處三年以
上十年以下有期徒刑。
